【裁判字號】    90,交訴,86
【裁判日期】    900710
【裁判案由】    公共危險等
【裁判全文】
臺灣臺南地方法院刑事判決                            九十年度交訴字第八六號
    公  訴  人  臺灣台南地方法院檢察署檢察官
    被      告  甲○○
右列被告因公共危險等案件，經檢察官提起公訴（九十年度偵字第一七一二號），本
院判決如左：
    主  文
被訴肇事逃逸部分無罪。
被訴過失傷害部分公訴不受理。
    理  由
一、公訴意旨略以：被告甲○○於民國八十九年十一月二十七日十五時十五分許，駕
    駛車牌號碼Ｙ八─一六六九號自用小客車，沿台南市○○路由東向西方向行駛，
    途經台南市○○路○段六二四之十五號前，本於汽車行駛時，應注意兩車併行之
    間隔，並隨時採取必要之安全措施，而依當時天候、路況等情形，又無不能注意
    情事，竟疏未注意於此，不慎與同向行進，由乙○○騎乘車牌號碼ＯＳＨ—七三
    七號機車發生擦撞，致乙○○受有左側脛骨近端骨折等傷害。詎甲○○明知駕車
    肇事竟未下車察看或採取必要之救護措施，而駕車逃逸。嗣後經警循線查獲。因
    認被告涉有刑法第一百八十五條之四駕車肇事逃逸之公共危險罪嫌，及第二百八
    十四條第一項前段之普通過失傷害罪嫌。
二、肇事逃逸部分：
    （一）公訴人認被告甲○○涉有刑法第一百八十五條之四駕駛動力交通工具肇事
          致人受傷而逃逸罪嫌，無非係以被害人乙○○之指訴，及被告駕駛之自用
          小客車右方車門受撞後扭曲變形為主要論據。惟訊據被告甲○○堅決否認
          涉有肇事逃逸之犯行，辯稱：伊當時有感覺輕微擦撞聲，但伊在聽收音機
          沒有注意，不知道擦撞到告訴人的機車，後來有路人騎機車過來，告訴伊
          已經撞到人，當時伊差不多開了一百公尺遠，沒有過號燈，大約在安中派
          出所附近，伊馬上開車返回現場，因為伊車上載有客戶的金飾等貴重物品
          ，惟恐是假車禍，所以伊留在車內，由於伊太太也在車上，所以由伊太太
          下車處理，因為告訴人說已經報警且叫救護車了，所以就在場等，而告訴
          人的住處在現場附近，所以告訴人打電話通知他太太，伊因為沒有行動電
          話，所以沒有打電話，等了十幾分鐘，救護車還沒來，但告訴人的太太來
          了，所以由告訴人的太太載告訴人到醫院，本來說要去忠義骨科醫院，但
          是後來聽說告訴人的太太在車上說，要到奇美醫院照Ｘ光，所以告訴人他
          們沒有去忠義骨科醫院，直接去奇美醫院，因跟車沒跟上，去忠義骨科醫
          院，又沒有找到告訴人，所以到永康市朋友丙○○家借用電話及如何處理
          ，打電話到派出所問，沒有肇事現場車禍報案紀錄，又打電話到奇美醫院
          ，奇美醫院問患者的身分證字號，伊因不知道，所以沒辦法查詢，後來在
          車禍現場伊曾向告訴人借用行動電話打電話給朋友丙○○，在告訴人的行
          動電話留有丙○○的電話，所以告訴人的太太打電話給丙○○，伊才知道
          告訴人已經送到奇美醫院，伊就趕往醫院探視，伊並沒有肇事逃逸的故意
          等語。
    （二）按犯罪事實應依證據認定之，無證據不得推定其犯罪事實，又不能證明被
          告犯罪者，應諭知無罪之判決，刑事訴訟法第一百五十四條、第三百零一
          條第一項分別定有明文。次按，刑法第一百八十五條之四駕駛動力交通工
          具肇事致人死傷而逃逸罪之立法目的，係為維護交通安全，減少被害人之
          死傷，促使駕駛人於肇事後，能對於被害人提供及時救護，為處罰肇事者
          於肇事後遺棄被害人於不顧，故參照同法第二百九十四條第一項之刑度增
          設之，本含有遺棄罪之性質，是上開罪名之成立，乃以行為人駕駛動力交
          通工具，因自己之故意或過失，肇事而導致被害人受有傷害或死亡之結果
          時，竟基於遺棄之故意，未予被害人適當救助即行逃逸者，始足當之，若
          肇事者因其他因素，不知被害人因車禍受有傷害，逕自離開肇事地點，即
          難以該罪相繩。經查：本件被告於前揭時、地因駕駛動力交通工具與騎乘
          機車之告訴人發生擦撞之事故，造成告訴人乙○○受傷，固據告訴人於警
          訊及本院審理中指訴在卷，且為被告所不爭執，並有財團法人奇美醫院診
          斷證明書一紙在卷可按，足認當日確有上開交通事故之發生，並致乙○○
          受傷之事實無誤。惟查，經告訴人乙○○到庭證稱：「當時離紅綠燈（約
          ）五、六十公里左右，當時我原本在被告一個車身的距離，他突然右偏，
          他的後車門就撞到我（機車的）把手，被撞後倒地，被告車子走開，對面
          的機車店，說把人追回來，他有回來，車子回來後，被告未下車，是一個
          小姐來的，本來是要送到新市一家醫院，因嚴重，才轉往奇美醫院，到院
          後被告並未來。下車的小姐說，被告車上有東西不方便下車，救護車是一
          個小朋友叫，肇事地點離安中派出所很近，故在派出所叫，等救護車很慢
          ，故我太太直接送我去，我有告訴被告我要去哪一家醫院，後來換醫院，
          我有打手機給他，他曾以我的手機打電話，故我知道如何聯絡他，他說要
          跟在車後，但等了一天都沒有，因當時並未告訴他我要轉去奇美醫院，當
          時急著去奇美醫院，沒有注意到他有無跟來，但有告訴他在忠義與奇美醫
          院附近。」等語，被告經不詳姓名機車騎士追趕並告知其業已肇事乙事，
          旋即返回現場詢問並推由同車之妻子下車協同救護傷患，復參酌被告係右
          後車門處與告訴人機車左側把手擦撞，被告辯稱不知發生車禍等語，尚非
          無據。至於檢察官認被告駕駛之自用小客車右方車門受撞後扭曲變形，及
          被告於警訊時供稱輕微感覺擦撞聲，應無不知肇事之理？然查，依告訴人
          及車損照片觀之，被告係右後車門處與告訴人機車左側把手擦撞，此有車
          損照片三張在卷可按，且道路交通事故調查報告表肇事經過摘要乙欄亦載
          明：「：：Ｙ八─一六六九號自小客車右後車門刮痕，ＯＳＨ─七三七號
          機車左車身刮痕、右邊後鏡彎損。：：」，並無檢察官所指被告駕駛之自
          用小客車右方車門受撞後扭曲變形之情形，足證本件車禍發生係瞬間輕微
          擦撞，故被告辯稱不知與機車發生擦撞，應與常情無悖。又經傳訊證人證
          人丙○○到庭結證證稱：「車禍當時我沒有在場，是當天下午五、六點，
          他在永康鳥松我的工作地點找我，告訴我他車禍的情形，他說他去忠義骨
          科找被害人找不到，到我那邊住家借電話0000000，安中派出所及
          第三分局交通隊說，下午都沒有發生車禍，因為我當時要確定是否派出所
          有備案，要去探視被害人，因為被告說他要去忠義骨科找被害人，卻撲個
          空，我才打電話去問派出所，後來對方太太打電話來我那裡，他打000
          0000，我問他怎麼知道這隻電話，他說因為被告向他們借電話打這隻
          號碼。是我打電話問奇美醫院有無一人車禍腳受傷，因為我認為奇美醫院
          最近，沒有去忠義骨科應該會去奇美，後來他太太就打電話來說他們在奇
          美醫院，後來七、八點我與被告及另一個朋友去奇美醫院看他，才發現被
          害人沒有健保，我們後來都有全程處理。」等情，益證得知車禍肇事後，
          確曾參與救護告訴人。綜上所述，本件被告甲○○於發生上開交通事故時
          ，因疏虞關係而不知車禍之事，其縱有駛離肇事現場之行為，唯並無遺棄
          被害人而逃逸之故意，核與前開罪名之構成要件不符，尚難以該罪相繩。
          此外，復查無其他積極之證據足證被告確有公訴人指訴之肇事逃逸犯行，
          本件不能證明其犯罪，該部分自應依法為無罪之諭知。
三、過失傷害部分：
    （一）按告訴乃論之罪，告訴人於第一審辯論終結前得撤回其告訴，又告訴經撤
          回者，應諭知不受理之判決，刑事訴訟法第二百三十八條第一項、第三百
          零三條第三款分別定有明文。
     （二）本件告訴人乙○○告訴被告甲○○過失傷害案件，起訴書認被告係觸犯
           刑法第二百八十四條第一項前段之普通過失傷害罪嫌，依照同法第二百
           八十七條前段之規定，須告訴乃論。現據告訴人當庭並具狀撤回其告訴
           ，參照前述說明，過失傷害爰不經言詞辯論，逕為不受理判決之諭知。
據上論斷，應依刑事訴訟法第三百零一條第一項、第三百零三條第三款、第三百零七
條，判決如主文。
中      華      民      國    九十      年      七      月      十      日
                                   臺灣臺南地方法院交通法庭
                                       法  官    田  幸  艷
右正本證明與原本無異。
如不服本判決，應於判決送達後十日內向本院提出上訴狀( 應附繕本 )。
                                       書記官    陳  玉  芬
中      華      民      國    九十      年      七      月      十      日


司法院資訊處製作；財團法人民間司法改革基金會備份。
